【裁判字號】    99,交訴,81
【裁判日期】    990909
【裁判案由】    公共危險等
【裁判全文】
臺灣高雄地方法院刑事判決              99年度交訴字第81號
公  訴  人  臺灣高雄地方法院檢察署檢察官
被      告  丙○○
上列被告因公共危險等案件，經檢察官提起公訴（99年度調偵字
第528 號），本院判決如下：
    主  文
丙○○犯肇事致人傷害逃逸罪，處有期徒刑陸月，如易科罰金，
以新臺幣壹仟元折算壹日。
其餘被訴過失傷害部分，公訴不受理。
    事  實
一、丙○○於民國98年9 月26日下午6 時45分許，駕駛車牌號碼
    5153-JP 號自小客車，沿高雄縣鳥松鄉○○路由西往東方向
    行駛，行經該路段與大同路口處，本應注意汽車行駛至交岔
    路口，應遵守燈光號誌之指示行車。而依當時情形，又無不
    能注意之情事，竟疏於注意，於通過上開交岔路口時，違規
    闖紅燈直行，適有乙○○駕駛車牌號碼H8R-556 號重型機車
    ，沿大同路由南向北方向遵綠燈指示直行，兩車乃在該處路
    口發生碰撞，造成乙○○人車倒地，並遭機車壓住身體，而
    受有尾椎挫傷、尾椎骨骨折、胝骨閉鎖性骨折之傷害（過失
    傷害部分業據乙○○撤回告訴，詳後述）。詎丙○○於肇事
    致乙○○受傷後，暫停於路口觀望數秒，並未下車救護傷者
    或報警為適當之處置，隨即駕車逃離現場。嗣經現場目擊之
    機車騎士甲○○記下車號轉告乙○○，由乙○○報警後循線
    查獲。
二、案經乙○○告訴及高雄縣政府警察局仁武分局報請臺灣高雄
    地方法院檢察署檢察官偵查起訴。
    理  由
壹、按被告以外之人於審判外之陳述，雖不符刑事訴訟法第159
    條之1 至第159 條之4 之規定，而經當事人於審判程式同意
    作為證據，法院審酌該言詞陳述或書面陳述作成時之情況，
    認為適當者，亦得為證據；當事人、代理人或辯護人於法院
    調查證據時，知有刑事訴訟法第159 條第1 項不得為證據之
    情形，而未於言詞辯論終結前聲明異議者，視為有前項之同
    意，刑事訴訟法第159 條之5 定有明文。下列引用之證據，
    均經本院依法踐行調查證據程式，公訴人及被告丙○○俱不
    爭執各該證據之證據能力，且迄至本院言詞辯論終結前，未
    就上開證據之證據能力聲明異議，復查無依法應排除其證據
    能力之情形，本院審酌上開證據之形式及取得之過程並無瑕
    疵、與待證事實具有關連性等情況，認為適當，揆諸前揭規
    定，認上開證據俱有證據能力，均得為本案之證據。
貳、有罪即肇事逃逸部分：
一、訊據被告丙○○固坦承有駕駛車號5153-JP 號自小客車於前
    揭時、地，與告訴人乙○○騎乘之H8R-556 號重型機車發生
    碰撞，造成告訴人人車倒地，並受有尾椎挫傷、尾椎骨骨折
    、胝骨閉鎖性骨折之傷害，及被告當時並未停留在現場，亦
    未協助救護告訴人等事實，惟矢口否認有何肇事逃逸之犯行
    ，辯稱：案發當時是黃昏，伊是闖黃燈（後改稱是闖紅燈）
    ，在猶豫該衝過去或停下，所以車速有放慢，但伊沒有在路
    口停車或靜止2 、3 秒，伊不知道自己有撞到人，也不知道
    發生車禍，是後來開到鳳屏路上被警察攔下，該名警察查看
    伊的駕照、行照等證件後，有打電話詢問有無交通事故，伊
    才知道有車禍這件事，該名警察要伊留下聯絡電話後就讓伊
    離開，因為當天已經很晚，伊要照顧小孩且伊晚上不敢開車
    ，所以隔天早上伊才到仁武分隊說明，伊否認有肇事逃逸云
    云。經查：
(一)被告駕駛車號5153-JP 號自小客車於前揭時、地與告訴人騎
    乘之H8R-556 號重型機車發生碰撞，造成告訴人人車倒地，
    並受有尾椎挫傷、尾椎骨骨折、胝骨閉鎖性骨折之傷害等事
    實，為被告所不爭執，並據證人即告訴人、證人即目擊本件
    交通事故之甲○○分別於警詢及偵訊中證述綦詳（見高雄縣
    政府警察局仁武分局《下稱仁武分局》高縣仁警偵移字第09
    800001588 號卷《下稱警卷》第6 至12頁、臺灣高雄地方法
    院檢察署99年度調偵字第528 號卷《下稱調偵卷》第4 至6
    頁），復有仁武分局道路交通事故現場圖、道路交通事故調
    查報告表(一)、(二)各1 份、案發現場及車損照片共17張、大東
    醫院乙種診斷證明書、長庚醫療財團法人高雄長庚紀念醫院
    診斷證明書各1 份在卷可稽（見警卷第13至18、23至24頁）
    ，堪可認定。
(二)證人即告訴人於警詢及偵訊中證稱：案發當時伊是綠燈正常
    行駛中，對方闖紅燈才會造成車禍，對方駕駛的自小客車撞
    到伊的機車後，伊的機車壓住伊的身體，該自小客車駕駛沒
    有停下來查看，就往神農路西向東往大寮方向逃逸，現場伊
    有受傷，是路過民眾甲○○幫伊將機車扶起，然後伊打110
    報案，甲○○有記下肇事自小客車車號是5153-JP 號。伊發
    生車禍後，道路二旁店家都有出來看，伊確定伊行經交岔路
    口時，大同路即伊的行向是綠燈，神農路是紅燈等語（見警
    卷第7 至8 頁、調偵卷第6 頁）；證人即目擊本案交通事故
    之甲○○於警詢時證稱：伊於97年9 月26日下午6 時45分許
    ，在神農路與大同路口，看見乙○○騎乘H8R-556 號重型機
    車，沿神農路待轉大同路（南往北），與一部沿神農路（西
    往東）行駛的5153-JP 號自小客車發生交通事故，伊看見機
    車騎士乙○○人車倒地，並且受傷，而該自小客車駕駛人停
    下來由車上看機車騎士，停了大概幾秒鐘，然後就駕車離開
    現場，伊立刻記下肇事車輛的車號，並寫在便條紙上，交給
    受傷的機車騎士，伊有留在事故現場等警方到達後才離開，
    當時肇事車輛沿神農路行駛時，神農路的號誌是紅燈等語（
    見警卷第11頁）；復於偵訊中證稱：案發當天，伊看到乙○○騎著重型機車沿神農路待轉大同路，伊也跟乙○○一樣是
    要待轉的車輛，所以伊有看到車禍過程，當時神農路方向是
    紅燈，大同路是綠燈，伊跟乙○○一樣等綠燈就往前進，看
    到被告駕駛汽車沿神農路過來，闖紅燈，就撞上乙○○了，
    被告撞到乙○○後沒有下來查看，伊看到被告車輛有靜止2
    、3 秒。被告與乙○○二車撞擊時，有發出擦撞聲音，且乙○○立刻倒地，碼路旁邊二側住家都有聽到聲音出來看等語
    （見調偵卷第5 至6 頁）；又於本院審理中證稱：案發當時
    ，伊與告訴人是同方向，在大同路上停車等待紅燈變綠燈，
    告訴人比較靠近路邊，在伊的右邊，在伊要通過路口時，伊
    與告訴人的前面沒有其他機車先行，伊與告訴人算是最早啟
    動的二台車，告訴人比伊稍早一點，發生車禍時大同路已經
    轉為綠燈，在告訴人與被告車輛撞擊的一瞬間，伊有轉頭確
    認一下燈號，是綠燈，車禍發生時，伊離告訴人與被告不遠
    ，伊慢慢的騎過神農路口，肇事汽車在離機車倒地處約5 至
    10公尺處停下來，停了幾秒鐘，伊因此能把車號記下來，肇
    事汽車停下來的地方是在神農路與大同路口交界點的邊邊，
    就該車而言等於是已經通過路口了，當時該汽車前方是空的
    ，沒有行人或其他車輛之阻礙，只有在該汽車行向很遠的前
    方有另一台汽車而已，伊當時有注意到這件事。伊沒有看到
    該汽車駕駛人開車門下車。發生車禍當時，現場並沒有其他
    比較有印象的噪音，因為車禍就發生在伊前面，所以伊有聽
    到車禍的撞擊聲，包括擦撞的聲音及機車倒地的聲音，路邊
    商家有人出來看等語（見本院99年度交訴字第81號卷《下稱
    交訴卷》第25至29頁），核證人甲○○前後所述甚為具體、
    一致，且與告訴人所述情節亦屬相符。參以證人甲○○於本
    件案發之前，與被告、告訴人均不相識，僅係於上開時間同
    與告訴人在前揭路口停等紅燈，適而目擊本件交通事故發生
    之人，與告訴人、被告間均無何糾紛乙節，除據證人甲○○
    證述綦詳（見警卷第11頁、交訴卷第26頁）外，復據被告自
    承無誤（見調偵卷第6 頁），堪認證人甲○○與本案毫無利
    害關係，亦無偏袒告訴人或誣陷被告之動機與必要，衡諸經
    驗法則，其證述內容應屬客觀中立而堪採信。準此，被告駕
    車沿神農路，行經神農路與大同路口時，既係闖紅燈直行欲
    通過路口，衡諸經驗法則，被告理應於確認左右無來車後迅
    速通過路口。而案發當時告訴人與證人甲○○分別騎乘之機
    車係大同路上最早啟動之車輛，亦即被告沿神農路直行通過
    路口時，應未遭沿大同路直行之車輛阻擋去路，是被告實無
    在甫通過路口時短暫停車數秒鐘之必要，然被告竟在前方無
    任何足以阻擋其直行之行人、車輛或其他障礙物之情形下，
    突兀地在其與告訴人發生撞擊處約10至15公尺處停留數秒鐘
    ，顯見被告係察覺其所駕車輛與告訴人騎乘之機車發生碰撞
    始於該路口邊緣處暫停觀望無訛。況被告所駕車輛乃一般常
    見車體較小且車身一體成型之自小客車，並非大型車輛，應
    較能感受車身因外力撞擊所引起之震動，而被告所駕車輛於
    前揭時、地與告訴人騎乘機車發生撞擊之聲音，既足以引起
    道路二旁住家、商家之注意並外出查看，顯見二車發生碰撞
    之力道甚大，被告自不可能對撞擊一事毫無知覺。是被告辯
    稱：伊當時是闖黃燈，在猶豫該衝過去或停下，所以車速有
    放慢，但沒有停車或靜止2 、3 秒，伊不知道自己有撞到人
    云云，顯屬臨訟卸責之詞，委無可採。
(三)又告訴人係騎乘機車，於發生撞擊後立刻人車倒地，且遭機
    車壓住身體乙節，業據告訴人及證人甲○○證述如前。而機
    車騎士除所戴之安全帽稍有保護頭部之作用外，實無任何其
    他外在保護設備，如與他車發生交通事故，騎士常因直接撞
    擊他車或摔落地面，造成擦、挫傷、骨折、身體重要器官受
    損、頭部外傷或顱內出血，甚至死亡等結果，此為一般具有
    正常智識經驗之人所週知，被告為38年4 月間出生之人，有
    其年籍資料在卷可參，於案發當時已為年滿60歲之具有正常
    辨識能力之成年人，應已有相當之社會歷練，對此自難諉為
    不知。是被告既已察覺與告訴人所騎乘機車發生碰撞並因此
    停車觀望，則其對於告訴人倒地並遭機車壓住身體應受有傷
    害一事，衡情，自有所預見，惟被告竟未下車救護傷者或報
    警為適當之處置，於該路口觀望數秒後隨即駕車逃離現場，
    其肇事致人傷害而逃逸之犯行，堪可認定。
(四)綜上所述，被告上開所辯，顯係事後卸責之詞，殊無可採。
    本案事證明確，被告肇事致人傷害逃逸之犯行洵堪認定，應
    予依法論科。至被告固聲請傳喚其所稱在高雄縣鳳屏路上攔
    停被告之警員，惟被告並未陳報該警員之服務單位、傳喚地
    址及其正確年籍資料，本院無從傳喚。況本院認依現存之證
    據，已足以認定被告之肇事逃逸犯行，並無再就此部分查證
    之必要，附此敘明。
三、核被告所為，係犯刑法第185 條之4 肇事致人傷害逃逸罪。
    爰審酌被告明知肇事致人受傷，竟未下車救護傷者，或報警
    為適當之處置即駕車逃離現場，增加告訴人傷害增劇之危險
    及事後求償之困難，且有礙肇事者身分之追查，實有不該，
    衡以告訴人之傷勢幸非嚴重，且被告就過失傷害部分，已與
    告訴人達成和解（見本院99年度審交訴字第109 號卷《下稱
    審交訴卷》第16頁），並考量其前科素行、犯罪手段、犯罪
    所生危害、犯後態度等一切具體情狀，量處如主文所示之刑
    ，並斟酌被告之智識程度、家庭經濟狀況等情事，諭知易科
    罰金之折算標準，以資儆懲。
參、公訴不受理即過失傷害部分：
一、公訴意旨略以：被告丙○○於98年9 月26日下午6 時45分許
    ，駕駛車牌號碼5153-JP 號自小客車，沿高雄縣鳥松鄉○○
    路由西往東方向行駛，行經該路段與大同路口處，本應注意
    汽車行駛至交岔路口，應遵守燈光號誌之指示行車。而依當
    時情形，又無不能注意之情事，竟疏於注意，於通過上開交
    岔路口時，違規闖紅燈直行，適有乙○○駕駛車牌號碼H8R-
    556 號重型機車，沿大同路由南向北方向遵綠燈指示直行，
    兩車乃在該處路口發生碰撞，造成乙○○人車倒地，並遭機
    車壓住身體，而受有尾椎挫傷、尾椎骨骨折、胝骨閉鎖性骨
    折之傷害。因認被告丙○○涉犯刑法第284 條第1 項前段過
    失傷害罪嫌等語。
二、按刑法第284 條第1 項前段之過失傷害罪，依同法第287 條
    規定須告訴乃論。次按告訴乃論之罪，告訴人於第一審辯論
    終結前，得撤回其告訴；又告訴經撤回者，法院應諭知不受
    理之判決，刑事訴訟法第238 條第1 項、第303 條第3 款分
    別定有明文。
三、經查，被告被訴前開過失傷害部分，業於99年4 月16日與告
    訴人在高雄縣鳥松鄉調解委員會以新臺幣18萬元達成和解，
    告訴人並具狀撤回告訴等情，業經告訴人於本院審理中陳述
    在卷（見審交訴卷第21頁），並有高雄縣鳥松鄉公所99年5
    月5 日鳥鄉民字第0990007643號函所附高雄縣鳥松鄉調解委
    員會調解書、告訴人提出之撤回告訴狀各1 份在卷可稽（見
    審交訴卷第15至18頁），揆諸前開說明，就被告被訴過失傷
    害部分，即應依刑事訴訟法第303 條第3 款規定，諭知不受
    理之判決。
據上論斷，應依刑事訴訟法第299 條第1 項前段、第303 條第3
款，刑法第185 條之4 、第41條第1 項前段，判決如主文。
本案經檢察官陳俊秀到庭執行職務。
中    華    民    國    99    年    9     月    9     日
                  交通法庭  審判長法  官  陳建和
                                  法  官  余銘軒
                                  法  官  毛妍懿
以上正本證明與原本無異。
如不服本判決應於收受送達後10日內向本院提出上訴書狀，並應
敘述具體理由；如未敘述上訴理由者，應於上訴期間屆滿後20日
內向本院補提理由書（均須按他造當事人之人數附繕本）「切勿
逕送上級法院」。
中    華    民    國    99    年    9     月    15    日
                                  書記官  林晏光
附錄本案論罪科刑法條：
中華民國刑法第185條之4
（肇事遺棄罪）
駕駛動力交通工具肇事，致人死傷而逃逸者，處6 月以上5 年以
下有期徒刑。

司法院資訊處製作；財團法人民間司法改革基金會備份。
